ACORDAO-COMPLETO-2551848

ACÓRDÃO 6033/2022 ATA 33/2022 - PRIMEIRA CÂMARA

VISTOS, relatados e discutidos estes autos de pedido de reexame interposto contra o Acórdão 17519/2021-TCU-Primeira Câmara, por meio do qual foi negado registro à aposentadoria do interessado,
ACORDAM os Ministros do Tribunal de Contas da União, reunidos em sessão da Primeira Câmara, com fulcro no art. 48 da Lei 8.443/1992, c/c o art. 286 do Regimento Interno, e diante das razões expostas pelo Relator, em:
9.1. conhecer do pedido de reexame interposto pelo sr. Demostenes Mendes Braga para, no mérito, negar a ele provimento;
9.2. dar ciência à Advocacia-Geral da União, para adoção das medidas pertinentes, de que, no processo de cumprimento de sentença 0041522.80.2007.4.01.3400, em curso na Justiça Federal da 1ª Região, referente à decisão transitada em julgado proferida no processo 2004.34.00.048565-0, figuram como exequentes servidores que não preenchem os requisitos para tanto assentados pelo Supremo Tribunal Federal nas teses de repercussão geral 82 e 499 (cf. Recursos Extraordinários 573232 e 612043, respectivamente) , a exemplo do inativo tratado no presente feito;
9.3. dar ciência desta deliberação ao recorrente e ao órgão de origem.

Pedido de reexame contra deliberação em que negado registro a ato de aposentadoria emitido pelo Tribunal Regional do Trabalho da 1ª Região.

Primeira Câmara

3. Interessados/Responsáveis/Recorrentes:
3.1. Interessado: Demostenes Mendes Braga (XXX.960.417-XX).
3.2. Recorrente: Demostenes Mendes Braga (XXX.960.417-XX).

13.1. Ministros presentes: Walton Alencar Rodrigues (Presidente), Benjamin Zymler (Relator) e Jorge Oliveira.
13.2. Ministro-Substituto convocado: Weder de Oliveira.
13.3. Ministro-Substituto presente: Augusto Sherman Cavalcanti.

BENJAMIN ZYMLER

Ministro Jorge Oliveira.

Adoto como relatório, com os ajustes de forma pertinentes, a instrução elaborada no âmbito da Secretaria de Recursos (Serur) , acolhida pelo corpo diretivo da unidade técnica e pelo representante do Ministério Público nos autos:
"INTRODUÇÃO
1.	Trata-se de pedido de reexame (peça 20) interposto por Demóstenes Mendes Braga, ex-servidor do Tribunal Regional do Trabalho da 1ª Região/RJ, contra o Acórdão 17519/2021-TCU-Primeira Câmara (peça 8) , que teve como relator o Excelentíssimo Senhor Ministro Jorge Oliveira.
1.1.	A deliberação recorrida apresenta o seguinte teor:
'a) considerar ilegal e negar registro ao ato de aposentadoria de Demóstenes Mendes Braga;
b) expedir as determinações contidas no item 1.7 abaixo.
............................................................................................................................................
1.7. Determinar ao Tribunal Regional do Trabalho da 1ª Região/RJ que:
1.7.1. promova, no prazo de quinze dias, a contar da notificação desta decisão, o destaque da parcela incorporada a partir do exercício de funções comissionadas entre 8/4/1998 e 4/9/2001 e a transforme em parcela compensatória, devendo a referida parcela ser absorvida por quaisquer reajustes futuros, consoante decidido pelo STF no RE 638.115/CE, caso tenha sido concedida por decisão judicial não transitada em julgado ou por decisão administrativa; 
1.7.2. dê ciência, no prazo de quinze dias, a contar da notificação desta decisão, de seu inteiro teor ao interessado e o alerte de que o efeito suspensivo proveniente da interposição de eventual recurso junto ao TCU não o eximirá da devolução dos valores percebidos indevidamente, caso o recurso não seja provido' (destacamos e sublinhamos) .
HISTÓRICO 
2.	O ato de aposentadoria do recorrente foi julgado ilegal, por incluir a incorporação de parcelas de quintos/décimos, referentes ao exercício de função de confiança posterior ao advento da Lei 9.624/1998. Mesmo que a incorporação tenha ocorrido com base em decisão judicial transitada em julgado, ainda assim o STF a considera sem amparo legal.
2.1.	Ante a carência de informações nos autos, houve a expedição de determinação ao órgão de origem para que providenciasse o destaque da parcela paga a título de quintos incorporados no período de 8/4/1998 até 4/9/2001, transformando-a em parcela compensatória a ser absorvida por quaisquer reajustes futuros, nos termos do RE 638.115/CE, caso a incorporação não tenha se dado por decisão judicial transitada em julgado.
2.2.	Irresignado, o ex-servidor interpôs o presente pedido de reexame (peça 20) , cujas argumentações serão abordadas mais adiante.
ADMISSIBILIDADE
3.	Reitera-se o exame de admissibilidade realizado pelo Sar/Serur (peça 21) , que opinou pelo conhecimento do recurso, nos termos do artigo 48 da Lei 8.443/1992, c/c os artigos 285 e 286, parágrafo único, do RI/TCU [...]. 
EXAME DE MÉRITO
4.	Delimitação
4.1.	Constitui objeto do presente recurso definir se a decisão da Corte de Contas acerca do pagamento de quintos incorporados após 8/4/1998 afrontou o RE 638.115/CE.
5.	Das parcelas de quintos/décimos incorporadas após 8/4/1998
5.1.	Defende o recorrente a manutenção do pagamento de quintos, decorrentes do exercício de função de confiança após o advento da Lei 9.624/1998, com base nos seguintes argumentos.
5.2.	A incorporação de parcela de quintos/décimos, referentes ao período de 8/4/1998 a 4/9/2001, encontra amparo na decisão judicial transitada em julgado, proferida no Processo 2004.3400.048565-0/DF (Justiça Federal de Primeiro Grau - Seção Judiciária do Distrito Federal) , movido pela Associação Nacional dos Servidores da Justiça do Trabalho (Anajustra) . O ex-servidor consta como beneficiário do Processo de Execução de Sentença 0041522.80.2007.4.01.3400 (peça 20, p. 3-7, 21-46, 55-58 e 75-79) .
5.3.	O STF, no julgamento dos embargos com efeitos infringentes no RE 638.115/CE, tema 395 da repercussão geral, firmou posicionamento pela constitucionalidade da incorporação assentada na garantia da coisa julgada trazida no art. 5º, inciso XXXVI, da Lei Maior (peça 20, p. 810) .
5.4.	A validade do ato de aposentadoria encontra amparo no art. 24 da LINDB, com as alterações da Lei 13.665/2018, regulamentado pelo Decreto 9.830/2019, cujo art. 8º dispõe que, na interpretação de normas sobre gestão pública, serão consideradas as dificuldades reais do agente público e as exigências das políticas públicas a seu cargo. Ademais, na decisão sobre a legalidade do ato, deve-se levar em conta as circunstâncias práticas que impuseram, limitaram ou condicionaram a ação do agente público (peça 20, p. 10-11) .
5.5.	O ato administrativo que determinou a incorporação da parcela de quintos até 4/9/2001 está amparado no ordenamento jurídico pátrio, a saber: Constituição Federal de 1988, arts. 1º, 2º, 5º, incisos II e XXXVI, e 37, caput; Lei 5.969/1973 (CPC) , art. 468, com vigência mantida pelo art. 503 da Lei 13.105/2015; Decreto 4.657/1942, arts. 6º, §§ 1º e 3º, e 24; Decreto 9.830/2019, art. 8º, § 1º; Lei 1.079/1957, art. 12, inciso I; e Lei 8.429/1992, art. 11 (peça 20, p. 12) .
5.6.	Defende a legalidade da integração da VPNI no cálculo dos proventos de aposentadoria, por força de decisão judicial transitada em julgado (peça 20, p. 12-19) .
5.7.	A VPNI, incorporada por força de decisão judicial que transitou em julgado, se constitui em vantagem permanente compondo a remuneração do servidor recebida até a aposentadoria, sendo esse o limite remuneratório de corte previsto no art. 40, § 2°, da Carta Magna (peça 20, p. 20) .
5.8.	Demonstrada a legalidade do ato de aposentação, o seu registro decorre de imposição trazida pelo art. 71, inciso III, da CF/1988 (peça 20, p. 20) .
5.9.	Assim, requer que o recurso seja conhecido e provido, aplicando-se o entendimento do STF, no RE 638.115/CE, quanto aos efeitos da decisão judicial transitada em julgado, reconhecendo a legalidade do ato que incorporou parcelas de quintos, no período de 8/4/1998 a 4/9/2001, com o cômputo da vantagem no cálculo dos proventos do recorrente, bem como que seja reconsiderada a determinação contida no subitem 1.7.1 do acórdão contestado e concedido registro ao ato de aposentadoria do interessado (peça 20, p. 20) .
Análise
5.10.	O ato de aposentadoria foi julgado ilegal, por incluir a incorporação de parcelas de quintos/décimos, referentes ao exercício de função de confiança posterior ao advento da Lei 9.624/1998. Mesmo que a incorporação tenha sido concedida por decisão judicial transitada em julgado, ainda assim o STF a considera sem amparo legal, tendo assegurado somente a continuidade de seu pagamento, nos termos da modulação adotada no RE 638.115/CE.
5.11.	Ante a carência de informações nos autos, houve a expedição de determinação ao órgão de origem para que providenciasse o destaque da parcela paga a título de quintos incorporados no período de 8/4/1998 até 4/9/2001, transformando-a em parcela compensatória a ser absorvida por quaisquer reajustes futuros, nos termos do RE 638.115/CE, caso a incorporação não tenha se dado por decisão judicial transitada em julgado.
5.12.	No presente pedido de reexame, houve a apresentação de cópias do processo judicial movido pela Anajustra, em favor dos associados, cuja decisão judicial transitada em julgado assegurou o direito à incorporação de quintos até 4/9/2001 (peça 20, p. 21-46, 55-58 e 75-79) .
5.13.	Contudo, a comprovação do trânsito em julgado, por si só, não possui o condão de alterar o julgamento pela ilegalidade do ato de aposentadoria pela Corte de Contas, pois o STF deixou assente que a incorporação de quintos, no período de 8/4/1998 até 4/9/2001, ofende o princípio da legalidade, nos termos da tese firmada em sede de repercussão geral, Tema 395. 
5.14.	Cumpre mencionar que o TCU tem posicionamento do Plenário de como os órgãos jurisdicionados devem proceder em relação às parcelas de quintos/décimos de funções comissionadas exercidas entre 8/4/1998 a 4/9/2001, conforme o Acórdão 1255/2020-TCU-Plenário (Relator Ministro-Substituto Marcos Bemquerer Costa) a seguir transcrito no que é pertinente:
'9.2.2. deve-se verificar a origem do pagamento de 'quintos', se advindos de decisão judicial transitada em julgado ou não ou ainda de decisão administrativa e, na hipótese em que não houver decisão judicial passada em julgado ou quando se tratar de decisão administrativa, a vantagem de 'quintos' incorporada com fulcro em funções comissionadas exercidas entre 8/4/1998 a 4/9/2001 deve ser destacada e transformada em 'parcela compensatória' a ser absorvida por reajustes futuros concedidos nos proventos, na linha da solução definitiva da controvérsia conferida à matéria pela Suprema Corte, por meio do RE 638.115/CE, e consoante o Acórdão 442/2020-TCU-Segunda Câmara (rel. min. subst. Marcos Bemquerer Costa) ' (destacamos) .
5.15.	A Secretaria de Gestão de Pessoas do TRT da 1ª Região, por meio do Ofício SGP/CAPE/DCAPO 349/2021 (peça 17, p. 5) , encaminhou a esta Corte de Contas os documentos juntados às peças 17 a 19 e 28, onde consta que o servidor Demóstenes Mendes Braga é beneficiário de decisão judicial transitada em julgado.
5.16.	Convém ressaltar que mesmo nas situações em que as parcelas de quintos/décimos foram incorporadas após 8/4/1998, com base em decisão judicial transitada em julgado, o ato concessório de aposentadoria é ilegal e não é registrado. O provimento judicial somente impede a suspensão dos pagamentos das parcelas indevidas. [...]
5.17.	Cabe destacar que o STF fixou a seguinte tese de repercussão geral (tema 445) , no bojo do RE 636.553, de relatoria do Ministro Gilmar Mendes:
'Em atenção aos princípios da segurança jurídica e da confiança legítima, os Tribunais de Contas estão sujeitos ao prazo de 5 anos para o julgamento da legalidade do ato de concessão inicial de aposentadoria, reforma ou pensão, a contar da chegada do processo à respectiva Corte de Contas' (destacou-se) .
5.18.	Verifica-se que o ato de aposentação do recorrente, com início de vigência em 5/7/2018 (peça 3) e envio ao TCU no dia 17/08/2018, foi apreciado pela Primeira Câmara na Sessão de 5/10/2021 (peça 8) , não tendo havido desrespeito ao princípio da segurança jurídica.
5.19.	Constou do subitem 1.7.1 do acórdão recorrido que os quintos posteriores a 8/4/1998 deviam ser transformados em parcela compensatória, caso a incorporação tenha se dado por decisão judicial não transitada em julgado ou por decisão administrativa.
CONCLUSÃO
6.	Da análise de mérito, conclui-se que ficou decidido pelo STF, no âmbito do RE 638.115/CE, que 'ofende o princípio da legalidade a decisão que concede a incorporação de quintos pelo exercício de função comissionada no período de 8/4/1998 até 4/9/2001, ante a carência de fundamento legal', sendo este o entendimento pacífico adotado por esta Corte de Contas. 
6.1.	Conforme informações prestadas pelo órgão de origem, o recorrente foi beneficiado por decisão judicial transitada em julgado, fazendo jus à manutenção da rubrica nos proventos de aposentadoria, consoante modulação de efeitos fixada pelo STF. Cabe ressaltar que a determinação contida no subitem 1.7.1 do acórdão em discussão somente alcança incorporações deferidas por decisão administrativa ou decisão judicial não transitada em julgado.  
6.2.	Por conseguinte, deve-se negar provimento ao presente recurso.
PROPOSTA DE ENCAMINHAMENTO
7.	Ante o exposto, submetem-se os autos à consideração superior, propondo-se, com fundamento no art. 48 da Lei 8.443/1992:
a)	conhecer do recurso e, no mérito, negar-lhe provimento;
b)	informar à recorrente e demais interessados do acórdão a ser proferido, destacando que o relatório e o voto que o fundamentam podem ser acessados por meio do endereço eletrônico www.tcu.gov.br/acordaos."
É o relatório.

não há.

Procurador Sergio Ricardo Costa Caribé.

APOSENTADORIA. INCLUSÃO, NOS PROVENTOS, DE "QUINTOS" DE FUNÇÃO COMISSIONADA EXERCIDA POSTERIORMENTE À EDIÇÃO DA LEI 9.624/1998. NEGATIVA DE REGISTRO. MODULAÇÃO DE EFEITOS NOS TERMOS FIXADOS PELO SUPREMO TRIBUNAL FEDERAL NO RECURSO EXTRAORDINÁRIO 638.115. PEDIDO DE REEXAME. NÃO APRESENTAÇÃO DE ELEMENTOS BASTANTES PARA ALTERAR A DELIBERAÇÃO RECORRIDA. CONHECIMENTO. NEGATIVA DE PROVIMENTO.

APOSENTADORIA (APOS)

Secretaria de Recursos (Serur); Secretaria de Fiscalização de Integridade de Atos e Pagamentos de Pessoal e de Benefícios Sociais (Sefip).

Por meio do Acórdão 17519/2021-TCU-Primeira Câmara, esta Corte negou registro ao ato de aposentadoria do sr. Demostenes Mendes Braga, ex-servidor do Tribunal Regional do Trabalho da 1ª Região (TRT-1) . A recusa se deveu à inclusão, nos proventos, de "quintos" oriundos do exercício de função comissionada posteriormente à edição da Lei 9.624/1998, prática reputada ilícita pelo Supremo Tribunal Federal (STF) . Em função disso, e tendo em conta a modulação de efeitos estabelecida pela Corte Constitucional no RE 638.115, foram determinados à origem - "caso [a incorporação extemporânea] tenha sido concedida por decisão judicial não transitada em julgado ou por decisão administrativa" - o destaque e a transformação da vantagem em "parcela compensatória", a ser absorvida por quaisquer reajustes futuros.
2.	Inconformado, o inativo interpõe pedido de reexame, argumentando, em essência, que:
	- "a incorporação da parcela de quintos, referente ao período analisado, decorre de decisão transitada em julgado de autoria da ANAJUSTRA FEDERAL [Ação Ordinária 2004.34.00.048565-0/DF], na qualidade de substituta processual, alcançando todos os associados";
	- "a legitimidade da associação e o alcance da decisão também já foram objeto, inclusive, de ação rescisória julgada improcedente, nos termos das informações e documentos que trazemos neste pedido de reexame, igualmente com trânsito em julgado, não comportando mais discussões, por força do que estabelece o artigo 5º, XXXI, da CF/88";
	- nos autos da subsequente Ação Ordinária 2005.34.00.003947-1, "com as mesmas partes, idênticos pedidos e causa de pedir, incluindo a lista de associados, que adquiriram essa condição depois do ajuizamento da primeira demanda", o juízo, tendo em vista a primeira ação, houve por bem indeferir a petição inicial por "litispendência" e "falta de interesse de agir";
	- a decisão levou a Anajustra a opor embargos de declaração, "informando que a relação de associados relacionados na Ação 2004.34.00.048565-0 e na Ação 2005.34.00003947-1 eram diferentes, o que permitiria reputar existente o interesse de agir e afastar a litispendência";
	- os embargos, todavia, foram rejeitados, sob o argumento de que "é inconstitucional a exigência de 'relação de associados' prevista na Lei nº 9.494/97", de modo que, nas palavras do juiz, "todos os seus associados poderão executar a sentença proferida na Ação Ordinária nº 2004.48565-0, independente de 'relação de associados', tão logo transite em julgado";
	- "a União não interpôs recurso contra a decisão (era a jurisprudência pacífica da época) ", e "a matéria transitou em julgado";
	- "a documentação com os fatos relatados foi trazida para o bojo da ação ordinária 2004.48565-0; a ampla legitimidade da entidade associativa autora foi expressamente reconhecida na fase de conhecimento e transitou em julgado, afastando-se a incidência do art. 2º-A, da Lei nº 9.494/97";
	- "observa-se, pois, que três matérias foram objeto de apreciação pelo Poder Judiciário, na ação nº 2004.34.00.048565-0 que transitou em julgado: 1) o direito à incorporação da parcela dos quintos no período de 08.04.1998 a 04.09.2001; 2) a legitimidade da Anajustra Federal, na qualidade de substituta processual; 3) o alcance da decisão judicial: 'todos os seus associados, independente de lista nominal ou autorização, naquela ação de 2004'";
	- "junta-se, por oportuno, a cópia da relação de partes que contém o nome do (a) associado (a) DEMOSTENES MENDES BRAGA, em processo de Execução da ação nos quintos (Processo nº 0041522.80.2007.4.01.3400) ";
	- a parcela questionada foi objeto de contribuição previdenciária, devendo compor os proventos de aposentadoria.
3.	Conclusivamente, requer o interessado:
"a) O reexame do Acórdão 17519/2021-TCU-Primeira Câmara para aplicar a decisão do STF, quanto aos efeitos da decisão judicial transitada em julgado; 
b) Reconhecer a legalidade do ato que incorporou a parcela de quintos referente ao período de 08/04/98 a 04/09/2001, em cumprimento à decisão judicial transitada em julgado [...];
c) Reconsiderar a decisão impositiva contida no item 'a' e subitem 1.7.1 para determinar o registro do ato de aposentadoria do (a) servidor (a) DEMOSTENES MENDES BRAGA".
4.	Instruindo o feito, a Secretaria de Recursos (Serur) , em que pese acreditar que "o recorrente foi beneficiado por decisão judicial transitada em julgado, fazendo jus à manutenção da rubrica nos proventos de aposentadoria, consoante modulação de efeitos fixada pelo STF", posiciona-se pelo conhecimento e não provimento do pedido de reexame.
5.	O Ministério Público põe-se de acordo. 
6.	Ratifico o juízo inicial de admissibilidade do recurso.
7.	No mérito, divirjo dos pareceres, pelas razões que se seguem.
8.	Segundo informam os autos, o sr. Demostenes Mendes Braga teve incluído, em seu benefício previdenciário, 1/5 de FC-2 vinculado ao exercício de funções comissionadas após a definitiva extinção do instituto de incorporação, ocorrida em 8/4/1998, com a publicação da Lei 9.624/1998.
9.	A propósito, o entendimento fixado em regime de repercussão geral pelo Supremo Tribunal Federal (STF) é no sentido de que "ofende o princípio da legalidade a decisão que concede a incorporação de quintos pelo exercício de função comissionada no período de 8/4/1998 até 4/9/2001, ante a carência de fundamento legal" (Tema 395, RE 638.115) .
10.	Tal posicionamento, entretanto, sofreu, em embargos de declaração apreciados em 18/12/2019, modulação de efeitos, como segue:
"O Tribunal, por maioria, acolheu parcialmente os embargos de declaração, com efeitos infringentes, para reconhecer indevida a cessação imediata do pagamento dos quintos quando fundado em decisão judicial transitada em julgado [...]. No ponto relativo ao recebimento dos quintos em virtude de decisões administrativas, o Tribunal, em razão de voto médio, rejeitou os embargos e, reconhecendo a ilegitimidade do pagamento dos quintos, modulou os efeitos da decisão de modo que aqueles que continuam recebendo até a presente data em razão de decisão administrativa tenham o pagamento mantido até sua absorção integral por quaisquer reajustes futuros concedidos aos servidores. [...] Por fim, o Tribunal, por maioria, também modulou os efeitos da decisão de mérito do recurso, de modo a garantir que aqueles que continuam recebendo os quintos até a presente data por força de decisão judicial sem trânsito em julgado tenham o pagamento mantido até sua absorção integral por quaisquer reajustes futuros concedidos aos servidores [...]" (grifei) .
11.	Assim, restou preservada pela Suprema Corte a situação daqueles que tiveram a incorporação irregular assentada em decisão judicial transitada em julgado.
12.	Na hipótese dos autos, informa o ex-servidor que o "quinto" incorporado extemporaneamente estaria albergado pela sentença obtida pela Associação Nacional dos Servidores da Justiça do Trabalho (Anajustra) na Ação Ordinária 2004.34.00.048565-0.
13.	Ocorre que associações civis não ostentam a condição de substitutos processuais, mas de representantes. Logo, para que os efeitos das demandas judiciais por elas intentadas alcancem seus filiados, é necessária a existência de prévia e expressa autorização dos representados e, ainda, que o nome de cada um deles conste da relação jurídica juntada à inicial do respectivo processo de conhecimento. Sobre a matéria, há duas teses de repercussão geral fixadas pelo STF:
Tema 82 (RE 573232) 
"I - A previsão estatutária genérica não é suficiente para legitimar a atuação, em Juízo, de associações na defesa de direitos dos filiados, sendo indispensável autorização expressa, ainda que deliberada em assembleia, nos termos do artigo 5º, inciso XXI, da Constituição Federal;
II - As balizas subjetivas do título judicial, formalizado em ação proposta por associação, são definidas pela representação no processo de conhecimento, limitada a execução aos associados apontados na inicial."
 	Tema 499 (RE 612043) 
"A eficácia subjetiva da coisa julgada formada a partir de ação coletiva, de rito ordinário, ajuizada por associação civil na defesa de interesses dos associados, somente alcança os filiados, residentes no âmbito da jurisdição do órgão julgador, que o fossem em momento anterior ou até a data da propositura da demanda, constantes da relação jurídica juntada à inicial do processo de conhecimento."
14.	Pois bem, no caso em exame, diferentemente do que consigna a Serur, o preenchimento de tais quesitos não foi comprovado. A documentação apresentada pelo recorrente apenas informa a inclusão de seu nome no processo de cumprimento de sentença 0041522.80.2007.4.01.3400 (peça 20, p. 75-79) .
15.	Na realidade, o nome do sr. Demostenes Mendes Braga não figurou em nenhuma das duas relações oportunamente juntadas pela Anajustra - em 15/12/2004 e 28/1/2005 - à inicial do respectivo processo de conhecimento (peça 33, p. 67-139 e 242-263, e peça 34, p. 2-34) .
16.	Sobre a alegação do ex-servidor de que, "no bojo da ação ordinária nº 2004.48565-0, a ampla legitimidade da entidade associativa autora foi expressamente reconhecida na fase de conhecimento, [...] independente de lista nominal ou autorização", permito-me reproduzir, em sua inteireza, o dispositivo da sentença de primeiro grau proferida no processo, posteriormente confirmada nas instâncias superiores:
"DISPOSITIVO
9. Acolho o pedido, em parte, para que sejam incorporados à remuneração dos substituídos da autora os quintos/décimos decorrentes do exercício de função/cargo em comissão exercidos no período de 08/04/1998 a 02/09/2001 (relação, fls. 448-500) . As diferenças serão pagas com:
a) correção monetária a partir de cada prestação mensal vencida por se tratar de crédito alimentar;
b) juros moratórios mensais pela taxa selic a partir da citação em 20/01/2005 (Código Civil, art 406) ;
c) verba honorária de 10% sobre o valor atualizado da condenação;
d) reembolso de custas antecipadas"  (peça 3, p. 14; grifos acrescidos) .
17.	Como se vê, diversamente do quanto alegado no recurso, a suposta "ampla legitimidade" da Anajustra para representar "todos os seus associados, [...] independente de lista nominal ou autorização", não constou do decisum. Aliás, o ponto não foi sequer tangenciado na Ação Ordinária 2004.34.00.048565-0. Ao revés, a parte dispositiva da sentença, ao tempo em que placitou a incorporação dos "quintos/décimos" decorrentes do exercício de funções comissionadas no período de 8/4/1998 a 2/9/2001, expressamente restringiu o benefício aos "substituídos da autora" constantes da "relação de fls. 448-500" daquele processo (aqui, juntada por cópia nas peças 33, p. 242-263, e 34, p. 2-34) .
18.	O que se deu no bojo da Ação Ordinária 2005.34.00.003947-1, também citada no recurso, em nada modificou esse quadro. No feito, a petição inicial da Anajustra foi sumariamente indeferida pelo juízo; opostos embargos de declaração, a eles foi "negado provimento". Não tendo sido apresentado nenhum recurso posterior, isso foi tudo o que restou decidido na ação.
19.	Portanto, não sendo parte no processo de conhecimento da Ação Ordinária 2004.34.00.048565-0, o inativo, naturalmente, não detinha sequer a capacidade de ser parte no subsequente processo de execução, o que, por sinal, enseja a notificação da Advocacia-Geral da União para a adoção das providências de sua alçada a respeito.
20.	Não há, pois, o que reparar no Acórdão 17519/2021-TCU-Primeira Câmara.
	Diante do exposto, voto no sentido de que este Colegiado adote a deliberação que ora submeto à sua apreciação.
TCU, Sala das Sessões Ministro Luciano Brandão Alves de Souza, em 20 de setembro de 2022.
BENJAMIN ZYMLER 
Relator